最高法院刑事判決　　　　　　　　　　　　　　　九十一年度台上字第二五九九號
　　上　訴　人　乙○○
　　　　　　　　甲○○
　　共　　　同
　　選任辯護人　葉文博律師
　　　　　　　　楊淑珍律師
右上訴人等因殺人未遂等罪案件，不服台灣高等法院中華民國八十九年二月九日第二
審判決（八十九年度上訴字第一一二號，起訴案號：台灣新竹地方法院檢察署八十七
年度偵字第二九四二號），提起上訴，本院判決如左：
    主  文
上訴駁回。
    理  由
一、殺人未遂部分：
按刑事訴訟法第三百七十七條規定，上訴於第三審法院，非以判決違背法令為理由，
不得為之。是提起第三審上訴，應以原判決違背法令為理由，係屬法定要件。如果上
訴理由狀並未依據卷內訴訟資料，具體指摘原判決不適用何種法則或如何適用不當，
或所指摘原判決違法情事，顯與法律規定得為第三審上訴理由之違法情形，不相適合
時，均應認其上訴為違背法律上之程式，予以駁回。本件原判決維持第一審關於論處
上訴人乙○○、甲○○共同殺人未遂（乙○○為累犯）罪刑部分之判決，駁回其於第
二審之上訴。已敘明上訴人等於民國八十七年五月十日晚間九時許，駕駛小客車前往
新竹縣五峰鄉尋訪友人，因夜間路況不明，誤闖該鄉河頭二十一號宋禮文之住處，雙
方發生口角。上訴人等乃共同基於殺人之犯意聯絡，分持金屬製汽車柺杖鎖朝向宋禮
文之頭部要害猛擊，致其昏迷倒地，嗣經送醫急救後，始倖免於死；但因頭部受有外
傷併多處顱內出血、顱骨骨折，併視野缺損及因腦損傷，致智能衰退，語言、操作能
力均受損等情。係依憑上訴人等之供述，證人宋葉明珠、宋禮城之證言，綜合財團法
人長庚紀念醫院函及其診斷證明書、勞工保險傷病診斷書、勞工保險殘廢診斷書、法
務部調查局鑑驗通知書、現場勘驗筆錄、照片及扣案之汽車柺杖鎖等全部卷證資料，
為其所憑之證據及認定之理由。而以上訴人等否認犯罪所持之辯解為不足採，證人陳
淑君之證言與事實不符，同無可取，於理由內說明及指駁綦詳。所為論敘，俱有卷存
證據資料可資覆按，從形式上觀察，並無違背法令之情形存在。按證據之取捨及其證
明力之判斷，屬事實審法院之職權，倘其判斷不違反經驗法則與論理法則，即不容任
意指摘為違法，而執為第三審上訴之合法理由。原判決採憑證人宋葉明珠、宋禮城在
警訊及偵、審中所為陳述，認其所述上訴人等分持汽車柺杖鎖猛擊宋禮文頭部要害之
基本事實，互核一致，資為不利於上訴人等之認定，已於理由內詳加斟酌論列，與卷
內資料亦無不符。雖宋葉明珠、宋禮城對於案發過程細節之陳述，容有差異之處，但
仍不影響其基本事實陳述之真實性。至上訴人等共同殺害宋禮文時，究係宋葉明珠或
宋禮城發覺在先？與本件論罪科刑無所關聯；原判決事實欄記載「宋禮文昏迷倒地，
經宋葉明珠喊救，宋禮城趕到送醫急救……」，僅文字之敘述稍欠謹嚴，不得遽指宋
禮城係於宋禮文昏倒後始抵現場，而未目睹上訴人等行兇之過程，均不生違背法令之
問題。上訴意旨，憑己見執此指摘原判決理由矛盾及採證違法，難謂符合第三審上訴
之法定要件。再，扣案之汽車拐扙鎖，經鑑驗結果無血跡反應，如何不足為有利於上
訴人等之證明，原判決復已論敘翔明（見原判決第六面第十八行至第七面第四行），
與經驗法則尚屬無違；何況原判決係綜合卷內全部證據資料，憑以判斷上訴人等分持
汽車拐杖鎖共同行兇，非僅憑扣案之拐杖鎖為其論據。上訴意旨指摘之各節，徒就原
審採證認事職權之適法行使，及判決內已明白論斷之事項，執其陳詞再事爭辯，砌詞
指摘，與法律規定得為第三審上訴理由之違法情形，不相適合，其上訴違背法律上之
程式，應予駁回。
二、毀損部分：
按刑事訴訟法第三百七十六條所列各罪之案件，經第二審判決者，不得上訴於第三審
法院，法有明文。關於乙○○毀損部分，原判決係依刑法第三百五十四條規定論處罪
刑，核屬刑事訴訟法第三百七十六條第一款之案件。既經第二審判決，自不得上訴於
第三審法院，乃乙○○復對之提起上訴，自為法所不許，應予駁回。
據上論結，應依刑事訴訟法第三百九十五條前段，判決如主文。
中      華      民      國    九十一    年      五      月      九      日
                              最高法院刑事第四庭
                                  審判長法官  紀  俊  乾
                                        法官  黃  正  興
                                        法官  劉  介  民
                                        法官  陳  東  誥
                                        法官  張  春  福
      右正本證明與原本無異
                                              書  記  官
中      華      民      國    九十一    年      五      月     十三     日
